【裁判字號】    95,交抗,135
【裁判日期】    950508
【裁判案由】    違反道路交通管理處罰條例
【裁判全文】
臺灣高等法院交通事件裁定             95年度交抗字第135號
抗  告  人  甲○○
即受處分人
上列抗告人因違反道路交通管理處罰條例案件，不服臺灣基隆地
方法院，中華民國95年1月2日所為裁定（94年度交聲字第320號
），提起抗告，本院裁定如下：
    主  文
原裁定撤銷，發回臺灣基隆地方法院。
    理  由
一、本件原裁定以聲請意旨略以異議人（即受處分人）甲○○於
    民國93年12月16日14時許，駕駛車號T8-5410號自用小客車
    途經國道三號北向31公里處，為警舉發以時速106公里超速
    行駛，然警方之舉發單係以公示送達為之，而伊早於91年2
    月21日即已由基隆市○○區○○路84號遷至基隆市○○區○
    ○街293號，並已作戶籍遷移登記，本件舉發單卻仍寄至基
    隆市○○區○○路84號，致伊無從收受該舉發單，警方即逕
    而作公示送達，然伊並非無住、居所或所在不明，警方之公
    示送達自不合法；又本件舉發單之送達既不合法，則依道路
    交通管理處罰條例第九十條之規定，舉發須於三個月內為之
    ，警方現在自已不得再行舉發而將舉發單重行送達予伊，是
    以，伊於本件應屬免罰云云，經查異議人於案發時、地，駕
    駛車號T8-5410號自用小客車途經國道三號北向31公里處，
    為警舉發以時速106公里超速行駛，有內政部警政署國道公
    路警察局舉發違反道路交通管理事件通知單一紙在卷可稽，
    並有異議人為自動測速照相儀器攝下之照片為憑，異議人之
    違規事實至屬明顯。再查，原處分機關即交通部公路總局臺
    北區監理所基隆監理站接獲異議人之陳情狀後，因認同異議
    人所陳之警方將舉發單以公示送達不合法，因此同意依異議
    人所違反之道路交通管理處罰條例第三十三條第一項之規定
    之最低額加以裁罰，因而裁處異議人新台幣三千元，此有交
    通部公路總局臺北區監理所基隆監理站違反道路交通管理事
    件裁決書、該監理站對違反道路交通管理事件不服裁決聲明
    異議案件移送書附卷可憑，是以，異議人所陳警方將本件舉
    發單違法依公示送達對其所產生之不利益業據原處分機關主
    動去除，異議人仍以此項理由提出本件異議即無理由。復查
    ，道路交通管理處罰條例第九十條規定「違反本條例之行為
    ，自行為成立之日起；行為有連續或繼續之狀態者，自行為
    終了之日起，逾三個月不得舉發。但汽車肇事致人受傷或死
    亡案件，因肇事責任不明，已送鑑定者，其期間自鑑定終結
    之日起算。」是所謂逾三個月不得舉發，自係指自行為成立
    之日起算，異議人於本件之違規行為係成立於93年12月16日
    ，警方則於94年1月14日開立上開內政部警政署國道公路警
    察局舉發違反道路交通管理事件通知單加以舉發，警方開單
    舉發之時距離異議人違規行為成立日即93年12月16日顯未逾
    三個月，異議人謂警方不得再加舉發云云，自於上開法律有
    所誤解。綜此，異議人之上開各項辯詞均未足採，從而，原
    處分機關據而依異議人所涉違規事實，依道路交通管理處罰
    條例第三十三條第一項之規定，裁處異議人新台幣三千元，
    即核無不合。綜上，本件聲請核無理由，原處分機關之裁決
    於法無違等。
二、抗告意旨略以原裁定認為警方將舉發單公示送達並不合法，
    卻認警方開單舉發即完成通知異議人之程序，無庸送達予異
    議人，即已發生行政處分之效力，有違誤等。
三、本件移送機關之交通部公路總局臺北區監理所基隆監理站移
    送之案由為「因違反道路交通管理事件，不服T8-5410號車
    基監字第裁42-ZF0000000（無該裁決書附卷，而ZF0000000
    號舉發違反道路交通管理事件通知單所載是指抗告人於92年
    3 月13日16時19分於國道3號公路94公里南向於速限時速100
    公里處時速122公里，超速22公里）、ZFA000239號裁決，聲
    明異議」。移送之事實為「內政部警政署國道公路警察局第
    六警察隊執勤員警於92年3月13日16時19分、93年12月16日
    14時10分在國道三號南向94公里、國道三北向31公里處查獲
    T8-5410號車因在高速公路超速行駛違規，遂經原舉發單位
    以ZF0000000、ZFA000239號通知單舉發之」等，有該移送書
    在卷可稽，顯然移送機關移送的是二個違規事實，而抗告人
    於原審提出之聲明異議狀並未載明對於何者不服而異議，原
    審未予查明逕就其一裁定，已有未洽，又移送機關就移送之
    ZF0000000號舉發違反道路交通管理事件通知單所載之抗告
    人於92年3月13日16時19分於國道3號公路94公里南向於速限
    時速100公里處時速122公里，超速22公里部分所述之基監字
    第裁42-ZF0000000號裁決書及其何時送達等資料並未一併移
    送附卷，原審未命其補正，亦有未洽（抗告人如就此部分亦
    聲明異議，方能審核其異議是否合法），再本件依交通部87
    年5月7日交路87字第003563號函所載自行為成立之日起，在
    三個月內舉發，須立即交郵寄等始符合道路交通管理處罰條
    例第90條之規定，本件舉發機關是否符合該規定（即何時交
    郵），尚未查明，即認合於道路交通管理處罰條例第90條之
    規定，亦有未洽，又行為人有本條例之情形者，應填製舉發
    違反道路交通管理事件通知單（以下簡稱通知單），並於被
    通知人欄予以勾記，為逕行舉發者，其通知聯應按已查明之
    資料填註車牌號碼、車輛種類、車主姓名或地址，並於通知
    單上方空白處加註逕行舉發之文字後，由舉發機關送達被通
    知人。違反道路交通管理事件行為人，未依規定自動繳納罰
    鍰，或未依規定到案聽候裁決，處罰機關應於舉發違反道路
    交通管理事件通知單送達二個月內依基準表逕行裁決之。違
    反道路交通管理事件，行為人認為舉發之事實與違規情形相
    符者，得於接獲通知單後，親自或委託他人持該通知單，不
    經裁決向指定之處所，逕依裁罰基準執行並繳納罰鍰結案。
    違反道路交通管理事件，受處分人不服處罰，依法聲明異議
    者，處罰機關應於接受異議書狀五日內，製作不服違反道路
    交通管理事件裁決聲明異議移送書，將案卷及有關證物連同
    聲明異議書狀，送交該管地方法院審理。又本條例所定罰鍰
    之處罰，受處罰人接獲違反道路交通管理事件通知單後，於
    十五日內得不經裁決，逕依第九十二條第三項之罰鍰基準規
    定，向指定之處所繳納結案；不服舉發事實者，應於十五日
    內，向處罰機關陳述意見；其不依通知所定期限前往指定處
    所聽候裁決，且未依規定期限繳納罰鍰結案或向處罰機關陳
    述意見者，處罰機關得逕行裁決之等，違反道路交通管理事
    件統一裁罰基準及處理細則第11條第1項第3款、第44條第1
    項、第48條第1項、第59條、道路交通管理處罰條例第9條第
    1項分別定有明文，經查本件受抗告人早已於91年2月21日由
    基隆市○○區○○路84號遷至基隆市○○區○○街293號，
    並已作戶籍遷移登記，有其戶籍謄本在卷可稽，警方所製發
    之舉發單卻仍寄至基隆市○○區○○路84號，致抗告人無從
    收受該舉發單，且抗告人並非無住、居所或所在不明，與依
    職權命為公示送達之要件不符，警方所為之公示送達自非合
    法。本件警方製作之舉發違反道路交通管理事件通知單既未
    經合法送達，自難謂完成舉發之程序，抗告人想依法自行繳
    納，尚不可得，本件尚未依法送達，原處分機關逕行裁罰，
    尚有未洽，是本件抗告人前揭之抗告，尚非全然不足採。本
    件抗告尚非無理由，自應由本院將原裁定予以撤銷，並發回
    原法院更為適當之裁定。
四、據上論結，依道路交通管理處罰條例第89條，道路交通案件
    處理辦法第26條，刑事訴訟法第413條前段裁定如主文。
中    華    民    國    95    年    5     月    8     日
                  交通法庭    審判長法  官  陳正雄
                                    法  官  蔡光治
                                    法  官  許宗和
以上正本證明與原本無異。
不得再抗告。
                                    書記官  沈秀容
中    華    民    國    95    年    5     月    8     日


司法院資訊處製作；財團法人民間司法改革基金會備份。
